【裁判字號】    97,訴,43
【裁判日期】    971218
【裁判案由】    損害賠償
【裁判全文】
臺灣高等法院臺中分院民事判決  97年度訴字第43號
原      告  戊○○
            乙○○
共      同
訴訟代理人  丁○○
原      告  丙○○
                      現於台灣台中女子監獄
被      告  甲○○
                        樓
                      現於台灣高雄第二監獄
上列當事人間因請求侵權行為損害賠償事件，原告提起刑事附帶
民事訴訟，經本院刑事庭裁定移送民事庭（97年度交附民字第18
7號），本院於民國97年12月4日言詞辯論終結，判決如下：
    主      文
原告之訴及假執行之聲請均駁回。
訴訟費用由原告負擔。
    事實及理由
一、原告起訴主張：被告於民國96年9月29日上午5時30分許，騎
    乘車號TBM－421號輕型機車，自臺中市○區○○路204之3號
    巷口，欲起步左轉東光路往十甲路方向行駛，其本應注意車
    輛行經閃光紅燈岔路口時，遇閃光紅燈表示「停車再開」，
    車輛應減速接近，先停止於交岔路口前，讓幹道車優先通行
    後認為安全時，方得續行。且應注意車輛行駛時之車前狀況
    ，並隨時採取必要之安全措施。而依當時情形，並無不能注
    意之情事，竟疏未停讓幹道車先行及注意車前狀況，並隨時
    採取必要之安全措施，仍騎乘前開輕型機車貿然起步，左轉
    前行東光路。適同一時間，無重型機車駕駛執照之原告丙○
    ○騎乘車牌號碼XL8－633號重型機車，後座搭載其母親楊美
    鳳，沿臺中市○○路由十甲路往天祥街方向行駛，亦行經臺
    中市○○路與東光路204之3巷交岔路口時，二車因而發生碰
    撞，致使原告丙○○所搭載之後座乘客楊美鳳因撞擊力道過
    猛，彈出機車摔落地面，受有頭部外傷併腦出血及腦挫傷、
    胸部挫傷、多處肋骨骨折併血胸、休克等傷害，經送醫急救
    後不治死亡。被告前開不法侵害行為，業經台灣台中地方法
    院檢察署提起公訴，並經台灣台中地方法院以97年度交易字
    第934號判處其過失致死在案。原告戊○○為被害人楊美鳳
    之母親，原告乙○○、丙○○為被害人楊美鳳子、女；而被
    告之侵權行為，致原告受有非財產上之損害各新台幣（以下
    同）300,000元，原告丙○○另支出喪葬費316,000元，爰求
    為判命被告給付2,116,000元及自起訴狀繕本送達翌日起加
    計法定遲延利息之判決。
二、被告對於原告主張侵權行為之事實並不爭執，惟以：被害人
    楊美鳳於車禍發生時並未戴安全帽，就本件車禍之發生亦有
    過失，至於對造所支出喪葬費伊可接受，但現無能力賠償等
    語置辯，答辯聲明：駁回原告之訴。
三、原告主張上開侵權行為之事實，業經台灣台中地方法院以97
    年度交易字第934號判處其過失致死，並由本院刑事庭以97
    年度交上易字第1163號刑事判決駁回上訴確定在案，經本院
    調取上開刑事卷宗核閱無訛，並為被告所不爭執，原告此部
    分之主張自堪信為真實。
四、按因故意或過失，不法侵害他人之權利者，負損害賠償責任
    。汽車、機車或其他非依軌道行駛之動力車輛，在使用中加
    損害於他人者，駕駛人應賠償因此所生之損害；不法侵害他
    人致死者，對於支出殯葬費之人，應負損害賠償責任；又不
    法侵害他人致死者，被害人之父、母、子、女及配偶，雖非
    財產上之損害，亦得請求賠償相當之金額，民法第184條、
    第191條之2本文、第192條第1項及第194條分別定有明文。
    查原告戊○○為被害人楊美鳳之母親，原告乙○○、丙○○
    為被害人楊美鳳子、女，有戶籍謄本乙份附卷可稽，是原告
    請求被告甲○○負連帶賠償責任，自屬有據。茲就原告所請
    求被告連帶賠償之各項金額，應否准許，分述如下：
  (一)喪葬費部分：原告丙○○主張因被害人楊美鳳死亡，支出喪
    葬費316,000元，業據其提出喪葬費用明細表一紙為證，並
    為被告所不爭執，經核上開各項支出，均應屬喪葬禮俗上所
    必要之費用，是原告丙○○請求賠償殯葬費用316,000元，
    應屬有據。應予准許。
  (二)精神慰撫金部分：
    原告主張親人遭車禍喪生，哀慟甚深，原告乙○○、丙○○
    二人為死者之子女，遽遭喪母之變故；原告戊○○為死者之
    母親，爰各請求60萬元精神慰撫金。遽遭喪女、母之失，乃
    屬人生至慟。而按精神慰撫金核給之標準固與財產上損害不
    同，然非不可斟酌雙方身分資力與加害程度，及其他各種情
    形核定相當之數額，最高法院著有51年台上字第223號判例
    可資參照。本院審酌原告戊○○年事已高，未曾就學，並無
    財產；原告乙○○高職肄業，沒有財產，職業不知；原告丙
    ○○未有工作，國中畢業，前在飲食店工作，月入約一萬餘
    元；而被告國小畢業，未有財產，亦無財產等兩造身分、地
    位、經濟狀況，認原告請求精神慰撫金以各600,000元為相
    當。
五、按損害之發生之擴大，被害人與有過失者，法院得減輕賠償
    金額，重大之損害原因，為債務人所不及知，而被害人不預
    促其注意或怠於避免或減少損害者，為與有過失。前二項之
    規定，於被害人之代理人或使用人與有過失者，準用之，民
    法第217條定有明文。亦即損害賠償權利人之代理人或使用
    人之過失，可視同損害賠償權利人之過失，適用過失相抵之
    法則，故駕駛機車有過失致坐於後座之人被他人駕駛之車撞
    死者，後座之人係因藉駕駛人載送而擴大其活動範圍，駕駛
    人為之駕駛機車，應認係後座之人之使用人，應減輕被上訴
    人之賠償金額（最高法院73年台上字第2201號、74年台上字
    第1170號判例參照）。又車輛行駛時，駕駛人應注意車前狀
    況，並隨時採取必要之安全措施，道路交通安全規則第94條
    第3項定有明文；而閃光黃燈表示「警告」，車輛應減速接
    近，注意安全，小心通過；閃光紅燈表示「停車再開」，車
    輛應減速接近，先停止於交岔路口前，讓幹道車優先通行後
    認為安全時，方得續行，道路交通標誌標線號誌設置規則第
    211條第1、2款亦有明文，原告丙○○駕車後載被害人楊美
    鳳自應注意及此，且依事發當時之客觀狀況為「天候晴、晨
    光、路面乾燥無缺陷，亦無障礙物、視距良好」等情，顯見
    原告丙○○於事發當時並無不能注意之情事，竟疏末注意，
    行經閃光黃燈之路口未減速接近，終於肇事，並致被害人楊
    美鳳受傷死亡，其與有過失。另汽車駕駛人未領取駕駛執照
    前，不得駕駛汽車，道路交通安全規則第50條第1項定有明
    文，原告丙○○未考領重型機車駕駛執照，其本不得騎乘重
    型機車上路，卻仍騎乘機車搭載其母親，且行經閃光黃燈之
    路口未減速接近，致與被告所騎乘之機車發生碰撞，其亦有
    過失。又本件經送臺灣省臺中市區車輛行車事故鑑定委員會
    鑑定結果亦認：「(1)甲○○駕駛輕機車行至閃紅號誌路口左
    轉彎時未讓幹道車先行，為肇事主因。(2)丙○○無駕照駕駛
    重機車行經閃黃號誌路口疏未減速慢行，為肇事次因。」有
    該委員會97年3月13日中市行字第0975400740號函附鑑定意
    見書1份附於本院刑事卷可參，益徵原告丙○○就本件車禍
    之發生，與有過失。本院斟酌上情，認為認被告應負60%過
    失責任，原告丙○○應負40%過失責任，是楊美鳳對於本件
    事故之發生同有過失，仍應負40%之責任，爰減輕被告40%之
    賠償金額，依此比例折算，原告丙○○、戊○○及乙○○得
    請求被告賠償之金額依序為549,600元、360,000元、360,00
    0元。合計1,269,600元。末按保險人依據汽車強制責任保險
    法規定所為之保險給付，視為被保險人損害賠償金額之一部
    份，被保險人受賠償請求時，得扣除之，強制汽車責任保險
    第32條定有明文。本件原告已自承有受領強制汽車責任保險
    之保險金150萬元，此部分金額，應自原告3人中扣除，原告
    所得請求之數額尚不敷150萬元，原告自不得再向被告有所
    請求。
六、從而，原告基於侵權行為之法則，請求被告賠償2,116,000
    元及自起訴狀繕本送達翌日起加計法定遲延利息，經過失相
    扺並扣減汽車強制責任險後，已無餘額，是其請求，自難准
    許，應予駁回。至於其假執行之宣告部分，因其敗訴而執行
    之聲請亦無所附麗，併予駁回。
七、本件事證已臻明確，兩造其餘之攻擊及防禦方法，核與本件
    判決結果無影響，爰不逐一論述，附此敘明。
據上論結，本件原告之訴為無理由，依民事訴訟法第463條、第
78條、第85條第1項，判決如主文。
中    華    民    國    97    年    12    月    18    日
                  民事第五庭    審判長法  官  林陳松
                                      法  官  古金男
                                      法  官  鄭金龍
以上正本係照原本作成。
如對本判決上訴，須於收受判決送達後二十日內向本院提出上訴
書狀，其未表明上訴理由者，應於提出上訴後二十日內向本院提
出上訴理由書（須按他造人數附具繕本）。
上訴時應提出委任律師為訴訟代理人之委任狀。具有民事訴訟法
第四百六十六條之一第一項但書或第二項之情形為訴訟代理人者
，另應附具律師及格證書及釋明委任人與受任人有該條項所定關
係之釋明文書影本。
                                      書記官  陳振海
中    華    民    國    97    年    12    月    18    日
                                                      Ａ


司法院資訊處製作；財團法人民間司法改革基金會備份。
